臺灣高雄地方法院刑事裁定　　　　　　110年度撤緩字第117號
聲　請　人　臺灣高雄地方檢察署檢察官
受　刑　人　蔡伯顯



選任辯護人　黃笠豪律師
上列聲請人因受刑人違反毒品危害防制條例案件，聲請撤銷緩刑
之宣告（110 年度執聲字第1424號），本院裁定如下：
    主  文
蔡伯顯於臺灣臺南地方法院一○八年度訴字第六○一號刑事判決
所受之緩刑宣告撤銷。
    理  由
一、聲請意旨略以：受刑人蔡伯顯前因違反毒品危害防制條例之
    販賣第二級毒品案件，經臺灣臺南地方法院以108 年度訴字
    第601 號判決判處有期徒刑2 年，緩刑5 年，緩刑期間付保
    護管束，並應向公庫支付新臺幣10萬元，向檢察官所指定之
    政府機關、政府機構、行政法人、社區或其他符合公益目的
    之機關或團體，提供240 小時之義務勞務（聲請意旨漏載支
    付公庫及提供義務勞務之部分，應予補充），於民國108 年
    10月21日確定在案（下稱前案）。惟受刑人於緩刑付保護管
    束之期間內即109 年10月22日20時45分許為警採尿回溯120
    小時內之某時許，更犯毒品危害防制條例之施用第二級毒品
    案件，經臺灣高雄地方檢察署（下稱高雄地檢署）檢察官以
    110 年度毒偵字第40號為緩起訴處分，並於110 年5 月18日
    確定（下稱後案）。是受刑人之行為已違反保安處分執行法
    第74條之2 第1 款、第2 款在保護管束期間內，未保持善良
    品行、應服從檢察官及執行保護管束者命令事項之規定，情
    節重大。是受刑人有保安處分執行法第74條之3 第1 項所定
    得撤銷緩刑宣告之情形，爰依刑事訴訟法第476 條規定，聲
    請撤銷緩刑宣告等語。
二、按受保護管束人在保護管束期間內，應遵守左列事項：一、
    保持善良品行，不得與素行不良之人往還；二、服從檢察官
    及執行保護管束者之命令；受保護管束人違反前條各款情形
    之一，情節重大者，檢察官得聲請撤銷保護管束或緩刑之宣
    告，保安處分執行法第74條之2 第1 、2 款、第74條之3 第
    1 項分別定有明文。前揭保安處分執行法第74條之3 第1 項
    所謂「情節重大」，係指受判決人是否誠心接受緩刑所附之
    遵守一定事項或服從執行者相關命令等情，由法院依職權本
    於合目的性之裁量，妥適審酌受判決人於緩刑期間內是否故
    意違反應遵守事項且情節重大，及客觀上是否足認原宣告之
    緩刑難收其預期效果，而有執行刑罰之必要，並衡酌比例原
    則，以決定緩刑之宣告是否予以撤銷。
三、經查：
  ㈠受刑人因犯前案而受有如上之科刑及附負擔之緩刑宣告，前
    案並於108 年10月21日確定，緩刑期間自108 年10月21日起
    至113 年10月20日止，嗣於緩刑付保護管束期間即109 年10
    月22日20時45分許為警採尿回溯120 小時內之某時許，更犯
    後案，並於110 年5 月18日經高雄地檢署檢察官為緩起訴處
    分確定等情，有前案判決書、後案緩起訴處分書及臺灣高等
    法院被告前案紀錄表附卷可稽，是此部分事實首堪認定。
  ㈡保安處分執行法第74條之2第2款部分：
    本件聲請書並未記載受刑人有何具體不服從檢察官及執行保
    護管束者命令之行為，且高雄地檢署之觀護人於其簽呈上記
    載受刑人於保護管束期間報到正常等語，又依卷內事證，亦
    未見受刑人有何其他違反檢察官及執行保護管束者命令之情
    形，故尚難認受刑人具有違反保安處分執行法第74條之2 第
    2 款情事且情節重大，是聲請人以保安處分法第74條之3 第
    1 項聲請撤銷緩刑宣告，尚嫌速斷，此部分之聲請為無理由
    。
  ㈢保安處分執行法第74條之2第1款部分：
  ⒈查受刑人前因緩刑前即108 年5 月6 日違反毒品危害防制條
    例之施用第二級毒品案件，經本院以108 年度簡字第3233號
    判決判處有期徒刑3 月，並於108 年11月19日確定（下稱前
    原因案），嗣經高雄地檢署檢察官據以聲請撤銷緩刑，惟經
    本院於109 年2 月5 日以109 年度撤緩字第11號裁定駁回其
    聲請（下稱前撤緩案），駁回理由略以：受刑人前案之販賣
    第二級毒品及前原因案之施用第二級毒品2 案，雖均屬毒品
    危害防制條例案件，然前案係將毒品販賣予他人持有、施用
    ，危害國人身體健康，並肇生社會潛在犯罪；而前原因案之
    施用毒品乃屬對其自身健康之戕害行為，且施用毒品者均有
    相當程度之成癮性及心理依賴，其犯罪心態與前案或一般犯
    罪為圖利，不論是否侵害他人之犯罪本質並不相同，反較具
    有病人之特質，故難逕予推認其就販賣第二級毒品罪所受之
    緩刑宣告，難收預期效果而有執行刑罰之必要（見本院卷第
    19至20頁）。雖前撤緩案未撤銷受刑人之緩刑，惟受刑人自
    該撤銷緩刑之程序中，自當深刻知悉施用毒品為違法且不當
    之行為，並有經檢察官據以聲請撤銷緩刑之可能。
  ⒉受刑人受前案之緩刑宣告及前撤緩案之未予撤銷緩刑後，本
    應知所悔悟，謹慎行事，珍惜法院給予之自新機會，澈底斷
    絕毒品之誘惑，惟竟仍於緩刑付保護管束之期間、距前撤緩
    案僅8 月之時間，即再犯與前原因案相同之施用第二級毒品
    之後案；又觀受刑人於後案警詢時之供述：我是109 年10月
    初，透過網路聊天室向他人購買等語，可知其於後案所施用
    之第二級毒品係其主動向販毒者即素行不良者聯繫以購得，
    足見受刑人未因前案及前撤緩案而生警惕，且無戒除毒害之
    決心而未保持善良品行、仍與素行不良之人往來，前案緩刑
    之宣告已難收促其自新、抑制再犯之預期效果，無從一再以
    施用毒品者之成癮性而給予受刑人機會，是有執行刑罰之必
    要。
  ⒊至辯護人雖以受刑人於107 年4 月10日因腹膜炎而接受全或
    半胃切除手術及胃空腸吻合術，術後又因傷口反覆發炎紅腫
    ，甚有消化道出血等情形，致受刑人難以入睡而至診所領取
    失眠藥物，惟藥物不足以負荷傷口帶來之劇烈疼痛，故受刑
    人誤選此錯誤方式止痛入眠等語為受刑人辯護。然緩刑付保
    護管束之目的在於監督受刑人於緩刑期間之素行，期其能保
    持善行、避免犯罪，查被告前已有施用毒品之前科素行，理
    應知悉毒品對人體健康之危害性甚高，縱因術後之病痛難耐
    ，亦應尋求正規管道或其他醫療藥物處理，而非重蹈覆轍、
    再次施用毒品，是受刑人之後案行為顯然係未記取前開施用
    毒品而遭科刑之教訓。又辯護人另以受刑人有依後案之緩起
    訴條件及前案之緩刑條件履行，足認受刑人係積極糾正其錯
    誤行為等語，然是否履行緩起訴條件事涉緩起訴處分是否會
    被撤銷，與緩刑是否維持並無連動之關係；又有履行前案之
    支付公庫、提供義務勞務之緩刑條件，與緩刑付保安處分期
    間有無保持善良品行，亦屬二事，且無從據此反證受刑人即
    已自前案之教訓而確有警惕、反省之心，是辯護人所指並非
    可採。
  ⒋綜上，足認受刑人於保護管束執行期間，未保持善良品行之
    情節已屬重大，顯見緩刑宣告及保護管束教化已難收預期之
    效果，爰依刑事訴訟法第476 條、保安處分執行法第74條之
    2 第1 款、第74條之3 第1 項之規定，裁定如主文。
四、依刑事訴訟法第476 條，保安處分執行法第74條之2 第1 款
    、第74條之3 第1 項，裁定如主文。
中    華    民    國   111    年    1     月    20    日
                  刑事第六庭    法  官  王雪君
以上正本證明與原本無異。
如不服本裁定，應於收受送達後5 日內向本院提出抗告狀。
中    華    民    國   111    年    1     月    20    日
                                書記官  林孝聰